【裁判字號】    98,上訴,2833
【裁判日期】    980731
【裁判案由】    偽造文書
【裁判全文】
臺灣高等法院刑事判決                98年度上訴字第2833號
上  訴  人  臺灣桃園地方法院檢察署檢察官
被      告  甲○○
            乙○○○
上列上訴人因被告等偽造文書案件，不服臺灣桃園地方法院97年
度訴字第276號，中華民國98年5月21日第一審判決（起訴案號：
臺灣桃園地方法院檢察署95年度偵字第22661號），提起上訴，
本院判決如下：
    主  文
上訴駁回。
    理  由
一、按刑事訴訟法第350條、第361條、第362條、第367條規定，
    不服地方法院之第一審判決而上訴者，須提出上訴書狀，並
    應敘述具體理由，為上訴必備之程式；其所提出之書狀未敘
    述上訴理由，或僅曾以言詞陳述上訴理由者，均應於上訴期
    間屆滿後20日內補提理由書於第一審法院。惟原審法院對上
    訴書狀有無記載理由，僅應為形式上之審查，認有欠缺，且
    未據上訴人自行補正者，始應定期間先命補正，至於上訴理
    由是否具體，係屬第二審法院審查範圍，不在命補正之列（
    參照刑事訴訟法第361條之立法意旨）。倘上訴人已提出上
    訴理由，但所提非屬具體理由者，應由第二審法院以上訴不
    合法律上之程式，判決駁回之。而所謂具體理由，必係依據
    卷內既有訴訟資料或提出新事證，指摘或表明第一審判決有
    何採證認事、用法或量刑等足以影響判決本旨之不當或違法
    ，而構成應予撤銷之具體事由，始克當之；倘僅泛言原判決
    認定事實錯誤、違背法令、量刑失之過重或輕縱，而未依上
    揭意旨指出具體事由，或形式上雖已指出具體事由，然該事
    由縱使屬實，亦不足以認為原判決有何不當或違法者，皆難
    謂係具體理由，俾與第二審上訴制度旨在請求第二審法院撤
    銷、變更第一審不當或違法之判決，以實現個案救濟之立法
    目的相契合，並節制濫行上訴（最高法院97年度台上字第89
    2號裁判意旨參照）。
二、本件原判決認：被告甲○○與乙○○○固為夫妻，惟依被告
    甲○○及證人呂卻示之證詞，甲○○確因不識字，被告乙○
    ○○方基於夫妻情誼代為填寫會單、標單，核與常情相符，
    且本件Ａ、Ｂ兩合會均係由被告甲○○所召集，參加之會員
    均係向被告甲○○表達參與之意願，其中更有被告甲○○所
    不識之人透過特定會員向其表示欲參與合會，何況Ａ、Ｂ兩
    合會含會首高達69會、72會，是以Ａ、Ｂ兩會會員人數、來
    源、身分之龐雜，被告乙○○○既未曾直接接受會員表達入
    會之意，僅係單純受被告甲○○之指示，將其所稱欲入會之
    會員姓名記載於會單上，則被告乙○○○就該兩會各會員之
    身分是否明確知悉，已難驟認。況且，並無任何積極證據足
    認被告乙○○○受被告甲○○之託，代為將原審判決認定之
    假名填寫於會單、標單之際，即已知悉該等假名均係被告甲
    ○○所虛構，而仍執意為之，自難僅以被告乙○○○曾受被
    告甲○○指示，以原審判決認定之假名制作會單、標單，並
    交付被告甲○○據以行使，遽認被告乙○○○與被告甲○○
    有共同行使偽造私文書之犯意聯絡，應認公訴人所提出之證
    據尚無足證明被告乙○○○有行使偽造私文書之犯行，而為
    無罪之諭知。原判決已詳敘其所憑證據、認定理由，從形式
    上觀察，原判決並無違背經驗法則、論理法則等違背法令之
    情形。
三、檢察官提起上訴，所提書狀敘明上訴理由雖以：被告甲○
    ○與乙○○○為同居共財結髮多年之夫妻，被告甲○○基於
    夫妻情誼出言迴護被告乙○○○，以使被告乙○○○得以免
    去刑責，實為人情之常，故被告甲○○有利被告乙○○○之
    證詞，證明力已屬可疑。被告乙○○○自承被告甲○○叫
    其寫會單時，如果是新的會員，甲○○會拿上面已記載跟會
    者姓名的單子給其書寫，如是舊的會員，就按以前的會單抄
    寫等情。則被告甲○○第1次使用原審判決認定之6個假名充
    當人頭會員參加合會時，其既不識字，當無法自行書寫該6
    個假名當作是會員自行填寫跟會者姓名的單子交予被告乙○
    ○○，被告乙○○○亦坦認該6個假名於第1次跟會初始，被
    告甲○○並未交付跟會者的單子供其抄寫會單，而同音之字
    甚多，被告甲○○只能識得少數筆劃簡單的國字，顯難特定
    該6個假名之用字，勢必需由被告乙○○○代為決定，被告
    乙○○○竟未就此欠缺跟會者單子之例外情形加以追問，反
    任意自行書寫決定被告甲○○口頭唸出之跟會者，不去計較
    所書寫之同音字是否為正確用字，顯與常理有違云云。然查
    ：
  (一)Ａ、Ｂ兩互助會會員既均由被告甲○○所召集，參加之會員
    均係向被告甲○○表達參與之意願，其中甚有被告甲○○所
    不識之人透過特定會員向被告甲○○表示欲參與該合會，且
    Ａ、Ｂ兩會人員高達69會、72會，以該兩會會員人數眾多、
    來源及身分之複雜程度，被告乙○○○對被告甲○○僅口頭
    告知新的會員姓名，即便被告甲○○未交付跟會者的姓名單
    子供其抄寫會單，惟基於長年之夫妻信賴關係，被告乙○○
    ○當不致據此懷疑被告甲○○口頭告知之新會員姓名即係被
    告甲○○所虛構。何況我國民間互助會之會員常以綽號或與
    姓名大致相同之讀音入會，被告甲○○所告知之姓名，縱非
    全名而係綽號或姓名讀音，被告乙○○○以綽號或相同讀音
    之文字記載，只需會首被告甲○○個人得以區辨，實無違我
    國民間互助會運作之常情，被告乙○○○當無對其配偶予以
    懷疑之必要。
  (二)檢察官僅憑被告乙○○○與甲○○係夫妻關係，即認被告甲
    ○○之證詞係迴護被告乙○○○，而無足採信，顯嫌速斷。
    其餘業經原審於判決內詳予論述指駁，尚難憑據檢察官所列
    之證據認定被告乙○○○有與甲○○為偽造私文書之犯意聯
    絡。綜上，檢察官之上訴書狀雖已敘述理由，但其理由均核
    非足以動搖原判決之具體理由，揆諸上開說明，自非屬得上
    訴第二審之具體事由，應認本件上訴不合上訴之法定要件，
    予以駁回，並不經言詞辯論為之。
據上論斷，應依刑事訴訟法第367條前段、第372條，判決如主文
。
中    華    民    國    98    年    7     月    31    日
                  刑事第二庭審判長法  官  洪光燦
                                  法  官  李麗玲
                                  法  官  林恆吉
以上正本證明與原本無異。
如不服本判決，應於收受送達後十日內向本院提出上訴書狀，其
未敘述上訴之理由者並得於提起上訴後十日內向本院補提理由書
（均須按他造當事人之人數附繕本）。「切勿逕送上級法院」。
                                  書記官  陳盈璇
中    華    民    國    98    年    8     月    3     日


司法院資訊處製作；財團法人民間司法改革基金會備份。
